【裁判字號】    88,訴,1261
【裁判日期】    890728
【裁判案由】    期貨交易法等
【裁判全文】
臺灣高雄地方法院刑事判決                        八十八年度訴字第一二六一號
    公  訴  人  臺灣高雄地方法院檢察署檢察官
    被      告  丁○○
右列被告因期貨交易法等案件案件，經檢察官提起公訴（八十七年度偵字第一五０八
一號）及移送併案審理（八十八年度偵字第二九二八０號、第二九二八一號），本院
判決如左：
    主  文
丁○○未經許可，擅自經營期貨經理事業、期貨顧問事業及其他期貨服務事業，處有
期徒刑陸月，緩刑參年。
    事  實
一、丁○○係位於高雄市苓雅區○○○路二五八號十樓「飛奇亞企業股份有限公司」
    （下稱飛奇亞公司）之負責人，明知該公司登記之營業項目為：(一)國內外投資之
    引介提供諮商顧問及有關投資之技術合作引介諮詢顧問服務（證券投資顧問除外
    ）。(二)有關電腦管理系統諮詢顧問及企業管理諮詢診斷分析顧問業務（會計師業
    務除外）。(三)國際貿易諮詢顧問業務。(四)黃金進口及珠寶、珊瑚、皮飾、雜貨、
    百貨、汽機車零件、手工藝品、咖啡、椰乾、粗糖、黃豆、雕刻品、木製家具之
    出口貿易業務（黃金出口除外）。(五)代理國內外廠商前項產品投標報價及經銷業
    務，並不包括代客操作「外匯期貨交易」、「債券期貨交易」，且經營期貨經理
    、期貨顧問或其他期貨服務事業，均需經財政部證券暨期貨管理委員會許可，並
    發給許可證照後始得營業。竟未經財政部證券暨期貨管理委員會許可，自民國八
    十六年八月間起，以保障本金基金、風險平擔基金、客戶自承基金、固定保障基
    金之方式（基金型態詳如附表），擅自對外招攬客戶投資外匯期貨交易、債券期
    貨交易，由客戶直接至日盛、金鼎期貨經紀股份有限公司開戶並書立委託書，全
    權委託丁○○從事外匯期貨交易、債券期貨交易，買賣馬克、日幣、瑞士法郎、
    歐幣等外國貨幣，丁○○則依市場行情代客下單至日盛、金鼎期貨經紀股份有限
    公司，再由日盛、金鼎期貨經紀股份有限公司下單至國外期貨交易所，丁○○仲
    介客戶向日盛期貨經紀股份有公司下單，日盛期貨經紀股份有限公司則每口給付
    美金三十元予丁○○作為佣金。丁○○並於飛奇亞公司內提供期貨資訊相關設備
    ，招募學員教授期貨操作，並就市場走勢為分析，提供學員從事買進或賣出之資
    訊，而經營飛奇亞公司登記範圍以外之業務。嗣於八十七年四月間，丁○○因代
    客操作發生高額虧損，乙○○始向調查局高雄市調查處告發而查悉上情。
二、案經法務部調查局高雄市調查處移請臺灣高雄地方法院檢察署檢察官偵查起訴及
    移送併案審理。
    理  由
一、訊據被告丁○○固坦承以保障本金基金、風險平擔基金、客戶自承基金、固定保
    證基金之方式，招攬客戶投資外匯期貨、債券期貨交易，並由客戶直接至日盛、
    金鼎期貨經紀股份有限公司開戶、書立委託書，全權委託其向期貨經紀公司下單
    ，且每仲介客戶與日盛期貨經紀股份有限公司完成交易，日盛期貨經紀股份有限
    公司則給付每口美金三十元做為佣金，且提供客戶資訊、分析趨勢，告訴客戶可
    做買進、賣出之指標何在之事實，核與證人乙○○、甲○○、丙○○證述情節相
    符，並有飛奇亞企業股份有限公司基金承攬書、固定保障基金合約書、保證本金
    基金合約書、日盛期貨股份有限公司八十九年一月二十六日（發）字第八九００
    四號函附之客戶個人徵信資料表、期貨交易人對帳單附卷可稽；惟矢口否認有何
    違反期貨交易法之犯行，辯稱：客戶是直接到日盛、金鼎期貨經紀股份有限公司
    開戶、書立委託書，才能由伊代客下單，金錢都是經由客戶的帳戶進出，並沒有
    違反期貨交易法云云。
二、按期貨經理事業係指以接受特定人委託及向非特定人募集資金之方式，為他人從
    事全權委託期貨交易之事業；期貨顧問係指經營接受委任，對期貨交易有關事項
    提供研究分析意見或建議，或發行有關期貨交易之出版品，或舉辦有關期貨交易
    之講習等業務之事業；有財政部證券暨期貨交易管理委員會八十八年十二月二十
    八日（八八）台財證（七）第一０六三六四號函可憑。又按證券商經營期貨交易
    輔助業務管理規則第三條第一項規定，期貨交易輔助人係接受期貨商之委任，從
    事下列業務：(一)招攬期貨交易人從事期貨交易。(二)代理期貨商接受期貨交易人開
    戶。(三)接受期貨交易人期貨交易之委託單並交付期貨商執行。第二十九條規定：
    期貨交易輔助人之負責人、經理人或業務員擔任或直接從事第三條第一項所定之
    職務者，除不得有期貨商負責人及業務員管理規則第十六條所禁止之行為外，並
    不得有下列行為：(一)收受期貨交易人任何款項。(二)未依期貨交易人委託事項或條
件辦理期貨交易輔助業務。(三)接受期貨交易人全權委託之交易。(四)洩露期貨交易
    人之資料。(五)其他違反期貨交易管理法令或經本會規定不得為之行為。
三、經查，證人甲○○到庭證稱：由客戶寫委託書給丁○○去操盤，客戶不管操作之
    事，完全由丁○○在操縱（見本院八十八年十一月十一日訊問筆錄），被告亦坦
    承經客戶委託後，由其下買進、賣出之指令（見本院八十八年十一月十一日訊問
    筆錄），是被告之行為已符合接受特定人委託，為他人從事全權委託期貨交易之
    期貨經理行為。又被告供稱：伊有提供資訊給客戶分析參考，只是一個行情上漲
    、下跌的趨勢、風險，並沒有建議何時可以買賣，伊是分析趨勢，告訴他們指標
    在何處可做買進或賣出，伊公布一個買進賣出的分析表給他們，針對不同商品在
    何區間可以做買賣的訊息（見本院八十九年二月二十四日訊問筆錄），再經本院
    傳訊證人即財政部證券暨期貨管理委員會職員林淑閔、陳麗玟到庭證稱：經許可
    的顧問事業，只可以做歷史資料之研究分析，但不可以提供在何種價位可以為買
    賣之行為（見本院八十九年一月十日訊問筆錄），是被告之行為已屬期貨顧問之
    行為甚明。又被告招攬客戶從事期貨交易，並由期貨經紀商抽取佣金為其所承認
    ，是其已符合證券商經營期貨交易輔助業務管理規則所定期貨交易輔助人之規定
    ，屬其他期貨之服務事業。又目前財政部證券暨期貨管理委員會所許可之期貨服
    務事業，僅限於證券商經營期貨交易輔助業務，至於期貨經理、期貨顧問等事業
    則尚未開放設立，有財政部證券暨期貨交易管理委員會八十八年十二月二十八日
    （八八）台財證（七）第一０六三六四號函可佐，是被告未經許可擅自經營期貨
    經理、期貨顧問及其他期貨服務事業之犯行堪予認定。再者，飛奇亞公司登記之
    營業項目為：(一)國內外投資之引介提供諮商顧問及有關投資之技術合作引介諮詢
    顧問服務（證券投資顧問除外）。(二)有關電腦管理系統諮詢顧問及企業管理諮詢
    診斷分析顧問業務（會計師業務除外）。(三)國際貿易諮詢顧問業務。(四)黃金進口
    及珠寶、珊瑚、皮飾、雜貨、百貨、汽機車零件、手工藝品、咖啡、椰乾、粗糖
    、黃豆、雕刻品、木製家具之出口貿易業務（黃金出口除外）。(五)代理國內外廠
    商前項產品投標報價及經銷業務，有飛奇亞企業有限公司變更登記事項卡在卷可
    按，是被告經營之業務在公司登記範圍之外亦堪認定。事證明確，被告犯行洵堪
    認定。
四、查期貨交易法第一百二十五條規定，本法施行日期，由行政院定之，而期貨交易
    法業於八十六年六月一日施行，被告行為在該法施行之後，自有該法之適用，合
    先敘明。又被告以接受客戶委託書收取佣金之方式，代他人操作外匯、債券期貨
    ，並提供場所、設備及相關外匯資訊，供客戶自行下單交易，並仲介客戶與期貨
    經紀商交易抽取佣金之行為，係分別該當期貨經理事業、期貨顧問事業及期貨其
    他服務事業，其違反期貨交易法第八十二條第一項規定，應依期貨交易法第一百
    十二條第五款處罰。又被告為飛奇亞公司之負責人，其未經許可擅自經營期貨交
    易業務，與飛奇亞公司登記之營業項目不符部分，係違反公司法第十五條第一項
    之規定，被告為公司負責人，應依同條第三項處斷。又被告擅自經營期貨經理、
    期貨顧問及其他期貨服務事業之行為，均屬其從事業務單一犯意下之行為，為法
    律上之一行為，為單純一罪。又被告一行為，同時觸犯期貨交易法第一百十二條
    第五款、公司法第十五條第三項之罪，為想像競合犯，應依刑法第五十五條規定
    從一重之違反期貨交易法第一百十二條第五款處斷。爰審酌被告未經主管機關許
    可，擅自經營期貨經理、期貨顧問及其他期貨服務事業，造成投資人嚴重之虧損
    ，惟念其已與多數投資人達成和解等一切情狀，量處如主文所示之刑。又被告前
    未曾受有期徒刑以上刑之宣告，有臺灣高等法院被告全國前案紀錄表可參，因一
    時失慮，偶罹刑典，經此偵審程序及罪刑之宣告，當知所警惕，信無再犯之虞，
    本院因認所宣告之刑以暫不執行為當，併予以宣告緩刑三年，以啟自新。
五、至公訴人另認被告涉有銀行法第二十九條、第二十九條之一、第一百二十五條第
    一項及刑法第三百三十九條第一項罪嫌部分。按銀行法第二十九條之一係指以借
    款、收受投資、使加入為股東或其他名義，向多數人或不特定人收受款項或吸收
    資金，而約定或給付與本金顯不相當之紅利、利息或其他報酬者，以收受存款論
    ，惟被告雖係以基金名義對外招攬客戶，然其客戶均係透過委託被告從事期貨交
    易之行為，此為其客戶所知悉，且被告實際上亦有代客從事期貨交易操作之行為
    ，是與銀行法第二十九條之一所稱吸收資金等之情形不同；固然被告所用基金類
    型之利潤頗豐，然期貨交易本為風險、獲利極高之行為，此為一般大眾所知，是
    被告所提供之利潤尚非與本金顯不相當之紅利可比，被告之行為尚與銀行法第二
    十九條之一所規範者不同。再者，期貨交易之風險極高，此應為欲參與投資之人
    所知悉，是期貨交易可能獲致之利益極高，相對其可能遭受之損失亦極大，被告
    代客操作期貨，縱因操作不當而有虧損，亦難認被告於招攬客戶投資時有何不法
    所有之意圖，自難以刑法詐欺罪相繩，惟公訴意旨認此部分與前開論罪科刑之違
    反期貨交易法、公司法部分有牽連犯之關係，屬裁判上之一罪，爰不另為無罪之
    諭知。
六、另移送併辦被告涉嫌詐欺部分之八十八年度偵字第二九二八０號、第二九二八一
    號，惟本件被告被訴詐欺部分業經本院判決無罪，是移送併辦部分與本件並無裁
    判上一罪之關係，本院自無從併予審理，爰退回檢察官另為妥適之處理。
據上論斷，應依刑事訴訟法第二百九十九條第一項前段，期貨交易法第一百十二條第
五款，公司法第十五條第一項、第三項，刑法第十一條前段、第五十五條、第七十四
條第一款，判決如主文。
本案經檢察官莊榮松到庭執行職務。
中      華      民      國    八十九    年      七      月    二十八    日
                                  臺灣高雄地方法院刑事第七庭
右正本證明與原本無異。                 法  官    曾  淑  娟
如不服本判決，應於判決送達後十日內，向本院提出上訴狀。
                                       書記官    陳  恩  如
中      華      民      國    八十九    年      七      月    二十八    日
附錄本判決論罪之法條：
期貨交易法第一百十二條第五款：
有下列情事之一者，處七年以下有期徒刑，得併科新台幣三百萬以下罰金：
五、未經許可，擅自經營期貨信託事業、期貨經理事業、期貨顧問事業或其他期貨服
務事業者。
公司法第十五條第一項、第三項：
公司不得經營登記範圍以外之業務。
公司負責人違反前二項之規定時，各處一年以下有期徒刑、拘役或科或併科新台幣十
五萬元以下罰金，並賠償公司因此所受的損害。
附表：
┌────────────────┬──────────────────┐
│基金型態                        │說明                                │
├────────────────┼──────────────────┤
│保障本金基金                    │合約期間內需參與上課學習，合約到期如│
│(1)合約期限：三個月              │市場虧損由操作者承攬，客戶可拿回本金│
│(2)利潤分配：百分之四十          │，如盈餘客戶僅能領取盈利總額之百分之│
│(3)最低金額：五萬元              │四十利潤。                          │
│(4)基金總額：五萬元              │                                    │
├────────────────┼──────────────────┤
│風險平擔基金                    │合約到期時盈利或虧損由操作者與客戶各│
│(1)合約期限：三個月              │自承受一半。                        │
│(2)利潤分配：百分之五十          │                                    │
│(3)最低金額：五萬元              │                                    │
│(4)基金總額：三萬元至五萬元      │                                    │
├────────────────┼──────────────────┤
│客戶自承基金                    │合約到期一切虧損由客戶自己承攬，如虧│
│(1)合約期限：三個月              │損操作者百分之十五之利潤不能支領，盈│
│(2)利潤分配：客戶百分之八十五、操│利才能支領。                        │
│  作者百分之十五                │                                    │
│(3)最低金額：五萬元              │                                    │
│(4)基金總額：二十萬元            │                                    │
├────────────────┼──────────────────┤
│固定保障基金                    │(1)二十萬元每月固定固定利潤二萬元    │
│(1)合約期限：三個月              │(2)三十萬元每月固定固定利潤三萬元    │
│(2)利潤分配：以每個月固定基額    │(3)四十萬元每月固定固定利潤四萬元    │
│(3)最低金額：五萬元              │(4)五十萬元每月固定固定利潤五萬元    │
│(4)基金總額：二十萬至六十萬元    │(5)六十萬元每月固定固定利潤六萬元    │
└────────────────┴──────────────────┘


司法院資訊處製作；財團法人民間司法改革基金會備份。
